臺灣臺北地方法院交通事件裁定　　　　 94年度交聲字第951號
原處分機關　臺北市交通事件裁決所
異　議　人　甲○○
即受處分人
上列異議人即受處分人因違反道路交通管理處罰條例案件，對於
臺北市交通事件裁決所中華民國94年7 月11日所為之處分（原處
分案號：北市裁三字第裁22-ACV640821號、第裁22-ACV640822號
、第裁22-ACV640823號），聲明異議，本院裁定如下：
    主　　文
原處分關於北市裁三字第裁22-ACV640822號裁決書、北市裁三字
第裁22-ACV640823號裁決書部分均撤銷。
甲○○汽車駕駛人，駕駛汽車有違反道路交通管理處罰條例之行
為，經交通警察或法令執行交通稽查任務人員制止時，拒絕停車
接受稽查而逃逸，處罰鍰新台幣陸仟元，並記違規點數壹點；又
汽車駕駛人，行經有燈光號誌之交岔路口闖紅燈者，處罰鍰新台
幣肆仟伍佰元，並記違規點數參點。
其餘異議駁回。
　　理　　由
一、按汽車駕駛人駕駛汽車，應遵守道路交通標誌、標線、號誌
    之指示，道路交通安全規則第90條前段定有明文，駕車行經
    有燈光號誌管制之交岔路口闖紅燈者，處新臺幣（下同）1
    千8 百元以上5 千4 百元以下罰鍰，並記違規點數3 點，又
    汽車駕駛人，駕駛汽車有違反本條例之行為，經交通勤務警
    察或依法令執行交通稽查任務人員制止時，不聽制止或拒絕
    停車接受稽查而逃逸者，除按各該條規定處罰外，處3000元
    以上6000元以下罰鍰，並記違規點數1 點，道路交通管理處
    罰條例第53條、第60條第1 項、及第63條第1 項第1 款、第
    3 款亦定有明文。次按，汽車駕駛人有闖紅燈、不服指揮稽
    查而逃逸，當場不能或不宜攔截製單舉發者，得對汽車所有
    人逕行舉發處罰（前開條例第7之2條參照）。
二、本件異議人即受處分人甲○○所有之機車（車牌號碼：CGU
    －491 號，下稱系爭車輛），於民國94年3 月4 日上午7 時
    7 分許，行經台北市○○區○○路513 巷設有燈光號誌管制
    之交岔路口，在面對行車管制號誌顯示為紅燈狀態下，系爭
    車輛駕駛人未能遵守號誌警示，逕予穿越路口闖紅燈左轉，
    明顯違反號誌管制行駛，台北市政府警察局內湖分局（下稱
    舉發單位）執勤員警陳志仁、黃瑞芳鳴笛示意系爭車輛駕駛
    人停靠路邊停車接受稽查，然該駕駛人不服稽查即加速逃逸
    ，執勤員警遂驅車並鳴笛尾隨至內湖路1 段360 巷，見該駕
    駛又於7 時13分許闖越該路口紅燈號誌右轉，隨即竄入車陣
    中加速駛離，為顧及該駕駛人自身暨其他人、車安全，執勤
    員警明記車號查證無訛後，始由員警陳志仁以其分別違反道
    路交通管理處罰條例第53條、第60條第1 項、第53條規定之
    行為逕行掣單舉發。嗣受處分人於舉發通知單上所載應到案
    日期（94年4 月3 日）前向原處分機關提出申訴，經原處分
    機關函請舉發單位調查結果，仍認受處分人有前開違規行為
    ，原處分機關乃依道路交通管理處罰條例第53條（紅燈左轉
    、右轉部分、贅引第1 項）、第63條第1 項第3 款（漏載第
    3 款）、第60條第1 項及違反道路交通管理事件統一裁罰基
    準表規定，於94年7 月11日分別裁處受處分人罰鍰4500元，
    並記違規點數3 點（紅燈左轉部分）、罰鍰6000元，並記違
    規點數1 點（拒絕停車接受稽查而逃逸部分，原處分機關第
    裁22-ACV640822號裁決書漏記違規點數1 點）、罰鍰4500元
    ，並記違規點數3 點（紅燈右轉部分，原處機關第裁22-ACV
    640823號裁決書漏記違規點數3 點）。
三、本件受處分人甲○○固不否認系爭車輛為其所有，惟矢口否
    認系爭車輛有何闖紅燈、拒絕停車接受稽查而逃逸等行為，
    辯稱意旨略以：我是計程車司機，購買系爭車輛主要是由我
    太太在台北市○○路住家附近或接送小孩上下課騎乘使用，
    舉發單位逕行舉發之時間，系爭車輛不可能會到台北市○○
    區○○路附近，舉發單位並未提出系爭車輛違規之相片舉證
    ，有可能是舉發員警看錯車牌號碼所致云云。
四、經查：
    (一)受處分人所有之系爭車輛在前開時、地分別闖紅燈左轉、
      拒絕停車接受稽查而逃逸、闖紅燈右轉等行為，為警逕行
      舉發之違規事實，此有臺北市政府警察局北市警交大字第
      ACV6 40821號、第ACV640822 號、第ACV640823 號舉發違
      反道路交通管理事件通知單影本3 紙附卷可稽，而受處分
      人於94年7 月22日向原處分機關提出申訴，經原處分機關
      函請舉發單位調查結果認定受處分人違規屬實，亦有臺北
      市政府警察局內湖分局94年8 月2 日北市警內分交字第09
      432283200號函影本在卷足證。
    (二)參諸本件舉發員警陳志仁於本院調查時到庭結證稱：「當
      天我行進中，在巡邏勤務，在瑞光路看到CGU －491 號機
      車從瑞光路紅燈左轉51 3巷，我亮警示燈，有鳴警報器，
      要將他攔停，但是他沒有停下來，他有看到我對他攔停，
      我們警車已經跟在他的後面，他有往後看，我們要攔他時
      ，他的速度加快，後來這部機車，就從513 巷穿過內湖路
      1 段，就在內湖路411 巷9 弄右轉，他都沒有停，他直到
      麗山街、內湖路1段 交叉路口紅燈右轉，就繼續騎走，沒
      有停下來」，並確定該機車之車牌號碼為CGU －491 號等
      語（見本院94年10月3 日、4 日訊問筆錄），證人即當天
      一同執行巡邏勤務之員警黃瑞芳於本院調查時亦具結證稱
      ：94年3 月4 日早上7 時許，與陳志仁同一班次執行巡邏
      勤務，當天只有1 件逕行舉發違規案件，車牌號碼的確是
      CGU －491 號，而當天我們在逕行舉發之前，有在後面跟
      ，開警示燈並鳴警報器，駕駛人就一直跑走，車牌號碼應
      該不會錯，當天跟車距離約2、3公尺。同時有兩個人看，
      看錯機會比較少，而且我們相互也有對過等語（見本院94
      年10月21日訊問筆錄），顯見受處分人確有前開之違規行
      為，且經舉發員警鳴笛示意系爭車輛停靠路邊停車接受稽
      查，然該駕駛人不服稽查即加速逃逸至明。證人2人之前
      開證述已足使本院得有原處分機關所認定受處分人上揭違
      規行為屬實之確信。又按證人陳志仁、黃瑞芳2人為原處
      分機關認定受處分人有前述違規行為之證人，其到庭在本
      院法官面前以言詞供述本件訴訟上之待證事實，本院由其
      上開供述已得有受處分人確有前揭違規行為之心證，另於
      本件卷存證據資料內並無任何積極證據足以證明證人陳志
      仁、黃瑞芳前開供述係屬虛偽，亦無有足以令人顯信其供
      述為不可採之品性證據或前科證據存在，本院自不得以證
      人陳志仁為本件開單告發受處分人之員警、證人黃瑞芳為
      同時參與巡邏勤務之員警，而全盤抹煞其在訴訟上所具有
      之證人資格。
    (三)公務員基於職務上權力，依法就特定之具體事件所為具有
      公法上效果之單方行政行為，稱為行政處分。立法者為避
      免公務員之一切行政行為均需預留證據以證其實，則國家
      行政勢必窒礙難行，因此賦予行政機關制定違反道路交通
      事件統一裁罰標準及處理細則，使執勤警員得當機處分，
      以維護交通秩序、安全；基於公務員為公法上行為具有公
      信力之原則，該行政處分及據以處分之事實當可被推定為
      真正，此與民事訴訟法第355 條第1 項：「文書依其程式
      及意旨得認作公文書者，推定其為真正」之情形相類似，
      刑事訴訟法就犯罪證據有關之規定中，與屬行政秩序罰之
      交通違規裁罰本質不合之部分，自不在準用之列（臺灣高
      等法院85年度交抗字第185 號裁定參照），是以，受處分
      人辯稱：舉發單位並未提出系爭車輛違規之相片舉證云云
      ，尚難其有利認定之依據。
    (四)基上，受處分人前開所辯，尚難採信。本件事證已臻明確
      ，受處分人之上開違規行為堪以認定。
四、末按，道路交通管理處罰條例第63條第1 項第1 款、第3 款
    之規定，汽車駕駛人如有違反道路交通管理處罰條例之行為
    ，經交通警察或法令執行交通稽查任務人員制止時，拒絕停
    車接受稽查而逃逸，應處以罰鍰外，並應記違規點數1 點；
    又汽車駕駛人行經有燈光號誌之交岔路口闖紅燈者，除應處
    以罰鍰外，尚應記違規點數3 點。查原處分機關於94年7 月
    11日所為北市裁三字第裁22-ACV640822號、第裁22-ACV6408
    23號裁決書，對於受處分人拒絕停車接受稽查而逃逸及闖紅
    燈等違規行為，漏未對受處分人記違規點數1 點及3 點（原
    處分機關移送書參照），原裁決自有未洽。受處分人對此部
    分之聲明異議雖無理由，然原處分既有如上違法之處，應由
    本院就北市裁三字第裁22-ACV640822號裁決書、北市裁三字
    第裁22-A CV640823 號裁決書部分之處分撤銷，依前述條文
    及違反道路交通管理事件統一裁罰基準表量處如所主文所示
    罰鍰並記違規點數之處分。至受處分人對原處分機關以94年
    7 月11日北市裁三字第裁22-ACV640821號所為處分聲明異議
    部分，經核該處分並無違誤，受處分人此部分之異議為無理
    由，應予駁回。
五、依道路交通案件處理辦法第19條、第20條前段，裁定如主文
    。
中　　華　　民　　國　　94　　年　　10　　月　　25　　日
                  交通法庭  法  官  蔡守訓
以上正本證明與原本無異。
如不服本裁定，應於裁定送達後5日內向本院提出抗告狀。
                            書記官  廖純瑜
中　　華　　民　　國　　94　　年　　10　　月　　25　　日
